【裁判字號】    95,重訴,359
【裁判日期】    951030
【裁判案由】    返還消費借貸款
【裁判全文】
臺灣板橋地方法院民事判決             95年度重訴字第359號
原      告  彰化商業銀行股份有限公司
法定代理人  丙○○
被      告  甲○○
            乙○○
上列當事人間請求給付借款事件，經本院於民國95年10月16日言
詞辯論終結，判決如下：
    主  文
被告應連帶給付原告新台幣捌佰零柒萬捌仟伍佰參拾貳元及如附
表所示之利息及違約金。
訴訟費用由被告連帶負擔。
    事實及理由
一、原告起訴主張：
（一）訴外人儒碁股份有限公司（已經原告聲請發支付命令，並
      未提出異議而確定）分別邀同被告甲○○、乙○○及訴外
      人王沁梅（已經原告聲請發支付命令，並未提出異議而確
      定）為連帶保證人，而先後簽立本票向原告借款5 筆（詳
      細借款日期、金額、到期日及利率均如附表所示），並約
      定如有一宗債務不依約清償時，其他一切債務均視為全部
      到期，且未按期攤還本金及繳納利息，應就本金到期日起
      其逾期6 個月以內者按原約定利率百分之10，逾期超過6
      個月以上者，按原約定利率百分之20計付違約金。
（二）詎料訴外人儒碁股份有限公司自民國95年5 月16日起之到
      期日陸續到期後卻未依約償還，除部分清償外，尚欠原告
      本金新台幣（以下同）8,078,532 元及如附表所示之利息
      及違約金，迭經催討均未置理。被告既係連帶保證人，依
      法自應依連帶保證之法律關係清償，爰聲明請求被告應連
      帶給付原告上開款項及附表所示之利息及違約金。
二、被告則對聲明請求駁回原告之訴，均辯稱：系爭保證書上之
    被告簽名固屬真正，但被告所以簽名係因當時儒碁股份有限
    公司負責人即訴外人王沁梅稱被告均係該公司股東，因須去
    銀行更改公司地址，故伊始前往原告銀行簽名，因當時時間
    很趕，伊並未看契約內容即行簽名，原告亦未告知係擔任連
    帶保證人，伊亦不知有此債務存在，而否認係訴外人儒碁股
    份有限公司之連帶保證人等語。
三、得心證之理由：
（一）原告主張訴外人儒碁股份有限公司向原告借用如附表所示
      款項屆期未還之事實，業據提出本票5 紙、授信約定書1
      紙、往來明細查詢12紙為證，被告對此復不爭執，自堪信
      為真實。
（二）另原告主張被告均係訴外人儒碁股份有限公司之連帶保證
      人之事實，復據原告提出業經被告簽名之保證書1 件為證
      ，而被告對上開保證書之簽名之真正復不爭執，雖辯稱：
      簽名時因時間很趕，未看內容，並不知係為之保證云云，
      惟查依上開保證書內容所載，其首條即以較大書體書立「
      保證書」字樣，且被告均係在其末「連帶保證人」緊接其
      下簽名，而被告均係受有相當教育及社會經驗之人，如何
      謂其在連帶保證人欄下簽名時不知其文義或不知契約內容
      係為之作保？況依我國一般銀行實務，公司借款時銀行要
      求其股東為之作保，事屬常見，而被告對其當時均係訴外
      人儒碁股份有限公司之股東事實，復不爭執，則被告應當
      時公司負責人王沁梅要求出而為之保證，並非有違常情，
      衡情原告亦無簽約時未及先行告知保證之情形可言，被告
      空言謂當時簽名即係前往變更公司地址或股東，並非保證
      云云，委無足取，自不足信。而系爭保證契約既屬真正，
      依其契約內容及一般條款第1 條約定，被告並係以本金1
      千萬元之限額內，就訴外人即主債務人儒碁股份有限公司
      對原告所負一切債務即於現在及將來對原告所負之借款、
      票據、墊款、透支、保證、損害賠償及其他債務負連帶清
      償責任。則依約本件訴外人即主債務人儒碁股份有限公司
      本件借款金額既未逾1 千萬元，被告自應負連帶清償責任
      ，而本件保證契約既屬概括限額之保證並已成立生效，並
      非係就特定債務為保證，則被告事後是否逐一在該限額範
      圍內之借款契約或票據上簽名即非屬必要，是被告抗辯上
      開借款之本票上並未經其簽名云云，自不足為被告有利之
      認定，併予指明。
（三）按保證債務之所謂連帶，係指保證人與主債務人負同一債
      務，對於債權人各負全部給付之責任者而言，此就民法第
      272 條第1 項規定連帶債務之文義參照觀之甚明，最高法
      院45年台上字第1426號判例著有明文。又數人保證同一債
      務者，除契約另有訂定外，應連帶負保證責任，民法第74
      8 條亦訂有明文。從而，原告依消費借貸及連帶保證之法
      律關係，請求被告連帶給付原告8,07 8,532元及如附表所
      示之利息及違約金，洵屬有據，應予准許。
四、結論：本件原告之訴為有理由，並依民事訴訟法第85第2 項
    ，判決如主文。
中    華    民    國    95    年    10    月    30    日
                  民事第三庭    法  官  朱耀平
以上正本係照原本作成
如對本判決上訴，須於判決送達後20日內向本院提出上訴狀
中    華    民    國    95    年    10    月    30    日
                                書記官  陳淑芳


司法院資訊處製作；財團法人民間司法改革基金會備份。
